【裁判字號】    98,交上訴,76
【裁判日期】    990105
【裁判案由】    公共危險等
【裁判全文】
臺灣高等法院高雄分院刑事判決        98年度交上訴字第76號
上  訴  人
即  被  告    乙○○
選任辯護人    蘇勝嘉    律師
上列上訴人因公共危險等案件，不服臺灣高雄地方法院98年度交
訴字第56號中華民國98年9 月9 日第一審判決（起訴案號：臺灣
高雄地方法院檢察署97年度偵字第33583 號），提起上訴，本院
判決如下：
     主  文
上訴駁回。
    事  實
一、乙○○於民國（以下同）89年間曾犯違反醫師法、偽造文書
    等案件，於97年12月29日經本院以97年度醫上更二字第1 號
    案件判處有期徒刑9 月緩刑3 年確定，仍不知小心謹慎，於
    97年11月29日凌晨5 時45分許，駕駛車牌號碼ZJ-7099 號自
    用小客車，沿高雄市左營區○○○路由北往南方向行駛，行
    經高雄市左營區○○○路6 巷口處，為汽車駕駛人本應注意
    車前狀況，隨時採取必要之安全措施，且依當時情形，並無
    不能注意之情事，竟疏未注意車前狀況，致撞及當時由西向
    東穿越左營大路之行人劉永華，造成劉永華倒地後，受有顱
    骨骨折、多重鈍挫傷於頭胸部、神經性休克等傷害，經送醫
    急救，仍因傷重於當日即97年11月29日9 時15分許不治死亡
    。詎乙○○肇事後，竟未下車查看劉永華傷勢並採取救護或
    其他必要措施，亦未向警察機關報告，反而另行起意駕車逃
    逸離開現場，嗣經路人戊○○當場記下其ZJ-7099 號車牌並
    報案處理，經警循線查悉上情。
二、案經劉永華之子女丙○○、丁○○委由彭大勇律師訴由高雄
    市政府警察局左營分局移送臺灣高雄地方法院檢察署檢察官
    偵查起訴。
    理  由
壹、證據能力部分：
一、本件證人戊○○於警詢中之證述與其於法院審理時證述之詞
    大致相符，且上訴人爭執證據能力，依刑事訴訟法第159 條
    之2 之規定，戊○○於警詢中之證言自無證據能力。至證人
    甲○○之警訊筆錄亦屬傳聞証據，其因與被告間有父子關係
    ，証人甲○○當庭表示拒絕作証，其有正當理由拒絕陳述，
    亦無同法第159 條之3 所規定傳聞例外情事，應亦無証據能
    力。
二、除上開戊○○、甲○○於警詢中之證述外，本判決以下所引
    用之傳聞證據，檢察官、上訴人乙○○及辯護人於本院調查
    證據時，未於言詞辯論終結前聲明異議，審酌上開證據做成
    之情形，認為以之作為本案之證據尚屬適當，依刑事訴訟法
    第159 條之5 之規定，得為證據。
貳、實體部分：
一、訊之上訴人乙○○對於在上揭肇事時段曾駕駛自用小客車沿
    高雄市左營區○○○路由北往南方向行經肇事地點，及有被
    害人劉永華於上揭肇事時間、地點遭人開車撞擊而受有顱骨
    骨折、多重鈍挫傷於頭胸部、神經性休克等傷害，經送醫急
    救仍因傷重而於97年11月29日9 時15分許不治死亡等情不爭
    執，惟否認有何過失致死及肇事逃逸之犯行，辯稱：我並無
    撞擊被害人劉永華，當初回家是因為懷疑有看到搶劫事件才
    請家人打電話問110 ，並非查問有無車禍事件云云。惟查：
（一）被害人劉永華於上揭時地，被車撞擊死亡之事實，有道路
      交通事故現場圖1 份、現場照片6 張、肇事車輛ZJ-7099
      號照片16張，對臺灣高雄地方法院檢察署勘（相）驗筆錄
      、相驗報告書、相驗屍體證明書、檢察官相驗結果報告書
      對國軍左營總醫院97年12月10日醫左民診字第0970003530
      號函檢送劉永華病歷影本、高雄市政府警察局98年1 月12
      日高市警鑑字第0980002338號函檢送「劉永華車禍死亡案
      」現場勘察報告一份、高雄市政府警察局刑案現場勘查採
      證物品清單4 紙、刑事案件證物採驗紀錄表1 紙在卷可稽
      ，此部分事實堪信為真實。
（二）上訴人乙○○於上揭肇事時間由北往南行經肇事地點擦撞
      被害人劉永華後，旋即逃逸，並經路人戊○○記載車牌號
      碼後立即報警處理，此業據證人即當時目擊之証人戊○○
      於原審審理時證述明確（見原審卷第20-25 頁），証人戊○○於本院審理時仍陳稱：「請你就看到的車禍情形詳述
      一次？）答：當天快要天亮，路燈都還亮著，大約是清晨
      五點多的時候，我經過案發現場那裡，看到被害人被被告
      的車子擦撞到，我隨即記下車號，到舊城派出所將車號告
      訴警方」「（問：你所謂的擦到是何意義？）答：我是沒
      有看到車身有無碰觸行人，但是我看到的是他車子與人交
      會時，行人就倒地了」「（問：你看到被害人倒地的時候
      ，被告的車子前後有無車子？）答：前後沒有車子，只有
      被告的車子，但是有機車」「（問：被撞到的人是要過馬
      路？）答：他是要從車管處那邊橫越左營大路要到對面，
      因為我的前面有壹台小轎車也是由南往北，我是跟在小轎
      車的後面，我判斷他之所以站在路中間，是在等小轎車及
      我的機車過了之後才要橫越馬路」「（問：被害人他有無
      可能被別台車子撞到？）答：不可能，因為他的車子到了
      之後被害人就倒地了」等語（見98年12月22日本院審判筆
      錄），上訴人乙○○雖質疑證人戊○○無法閱讀英文應無
      記憶車牌之能力，然經原審當庭測試證人戊○○記憶英文
      及數字車牌能力，證人戊○○均可正確記憶（見原審卷第
      24 、25 、32頁），果不其然，被告已坦認於本件肇事時
      段曾開車行經肇事地點，足認証人戊○○之對車牌之記錄
      並無誤認之虞，是證人戊○○證詞應堪採信。嗣被告於偵
      查中已向檢察官坦認「我從左營大路撞到一位婦人」（見
      偵查卷第44頁），與証人戊○○所証情節相當。再參以上
      訴人乙○○於偵查中檢察官訊問時嗣後又翻異前詞，但仍
      自承：當時開車經過時有看到黑影閃過，不知道是否為人
      ，還是什麼，我有看到黑影閃過等語，益證證人戊○○之
      證詞可信。綜合上情，上訴人乙○○於上揭肇事時間、地
      點有擦撞被害人劉永華，已堪可認定。又上訴人乙○○既
      然知悉有擦撞被害人卻無停車查看，其有肇事逃逸之事實
      ，亦足認定。至於上訴人乙○○請求原審調查當初其係於
      事後才去洗車，並非因為肇事才去洗車乙節，因已可認定
      上訴人乙○○肇事如上，並無以其有無洗車為認定之依據
      ，且經函查結果亦查無資料（原審審訴卷第28頁），是尚
      難以此為有利於被上訴人乙○○之認定。至証人戊○○所
      証及被告所供肇事原因固僅及「擦撞」情節，而與卷附法
      醫研究所鑑定報告書所判斷「行人遭車輛輾壓」有所出入
      ，然依証人戊○○既指証於擦撞同時行人立即倒地，其忙
      於回頭記下車牌，已難期與匆忙間再注意倒地後是否有再
      遭被告車輾壓動作，自不能因其未明確陳述即認「輾壓」
      非因擦撞原因之後續動作所致，況車輛行進間擦撞路中行
      人致立即倒地，其可能致死乃肇事者所可預見，姑不論有
      無二度撞擊仍難脫免死亡與擦撞間之相當因果關係。
（三）又肇事時，證人戊○○既可辨識上訴人乙○○之車牌號碼
      ，足見當時之視線及能見度正常，上訴人乙○○並無不能
      注意之情事，卻疏未注意車前狀況，致撞及當時由西向東
      穿越左營大路之行人劉永華，造成劉永華倒地後，受有顱
      骨骨折、多重鈍挫傷於頭胸部、神經性休克等傷害，經送
      醫急救仍因傷重而於當日即97年11月29日9 時15分許不治
      死亡，是上訴人乙○○之過失行為與被害人劉永華之死亡
      間顯有因果關係，上訴人乙○○確有過失致死並肇事逃逸
      之事實。
    綜上所述，因上訴人乙○○坦承其所駕之ZJ-7099 號車輛，
    有經過該肇事地點，偵查中並坦承在左營大路撞到一位婦人
    （見偵查卷第44頁）而目擊証人戊○○有親眼見到該車肇事
    ，並記下肇事之ZJ-7099 號車牌號碼，並立即到派出所告知
    警方是ZJ-7099 號車肇事，足証上訴人乙○○確係撞倒行人
    劉永華之肇事者無誤，事證明確，上訴人乙○○所辯係卸責
    之詞，不足採信，其犯行已堪認定。
二、核上訴人乙○○所為，係犯刑法第276 條第1 項過失致人於
    死罪，及刑法第185 條之4 之肇事逃逸罪。本院審理時公訴
    人雖認上訴人乙○○應成立遺棄致死罪，惟查本件車禍是於
    97年11 月29 日凌晨5 時45分許發生，目擊証人戊○○於1
    分鐘後即於97年11月29日凌晨5 時46分到派出所報案（見相
    驗卷第24 、25 頁目擊証人戊○○報案照片），警方隨即趕
    到現場處理，並於隨後之清晨6 時1 分即將被害人劉永華送
    到醫院（見相驗卷第59頁國軍左營總醫院急診創傷病歷），
    因警方隨即聯絡119 將被害人劉永華送達醫院急診，則上訴
    人乙○○自不構成遺棄致死罪，僅構成肇事逃逸罪，附此敘
    明。上訴人乙○○所犯上開過失致死及肇事逃逸二罪，犯意
    各別，罪名互殊，應分論併罰。又本件依照道路交通事故現
    場圖，被害人之帽子與血跡均不在斑馬線上，被害人當時究
    竟有無行走於行人穿越道上已無法證明（目擊證人戊○○亦
    無法記憶），故應無道路交通管理處罰條例第86條加重或減
    輕條款之適用，附此敘明。
三、原審適用刑法第276 條第1 項、第185 條之4 、第51 條 第
    5 款，刑法施行法第1 條之1 規定，並審酌上訴人因乙○○
    疏未注意車前狀況而肇事撞上被害人劉永華，致被害人劉永
    華當場死亡，其造成之危害實屬重大，且於肇事後竟擅自逃
    離現場，其行為實屬不該，犯罪後飾詞否認犯行，態度不佳
    ，迄未與被害人家屬和解，及其肇事逃逸之犯罪動機、目的
    、手段等一切情狀，就過失致死部分量處有期徒刑8 月，就
    肇事逃逸部分量處有期徒刑10月，並定其應執行刑為有期徒
    刑1 年4 月。經核原判決認事用法並無不合，量刑及定執行
    刑亦屬適當，上訴人乙○○上訴否認犯罪，為無理由，應予
    駁回。
據上論結，應依刑事訴訟法第368條，判決如主文。
本案經檢察官林應華到庭執行職務。
中    華    民    國    99    年    1    月    5    日
                  刑事第八庭    審判長法  官  洪兆隆
                                      法  官  李政庭
                                      法  官  張盛喜
以上正本證明與原本無異。
過失致死部分不得上訴。
肇事逃逸部分如不服本判決應於收受本判決後10日內向本院提出
上訴書狀，其未敘述上訴理由者，並得於提起上訴後10日內向本
院補提理由書狀（均須按他造當事人之人數附繕本）「切勿逕送
上級法院」。
中    華    民    國    99    年    1    月    5    日
                                      書記官  黃一秋
附錄本判決論罪科刑法條：
中華民國刑法第276條
（過失致死罪）
因過失致人於死者，處2 年以下有期徒刑、拘役或2 千元以下罰
金。
從事業務之人，因業務上之過失犯前項之罪者，處5 年以下有期
徒刑或拘役，得併科3 千元以下罰金。
中華民國刑法第185條之4
駕駛動力交通工具肇事，致人死傷而逃逸者，處6 月以上5 年以
下有期徒刑。

司法院資訊處製作；財團法人民間司法改革基金會備份。
